臺灣彰化地方法院刑事判決　　　　　　　 96年度易字第855號
公　訴　人　臺灣彰化地方法院檢察署檢察官
被　　　告　乙○○
　　　　　　　　　　號
上列被告因詐欺案件，經檢察官提起公訴（96年度偵字第4508號
），本院以簡式審判程序判決如下：
    主  文
乙○○幫助意圖為自己不法之所有，以詐術使人將本人之物交付
，累犯，處有期徒刑肆月，如易科罰金，以新臺幣壹仟元折算壹
日。
    事  實
一、乙○○曾因違反動產擔保交易法案件，經本院以93年度易字
    第149號判處有期徒刑4月，復經臺灣高等法院臺中分院判決
    駁回上訴而確定，甫於民國93年12月30日易科罰金執行完畢
    。詎仍不知悔改，依其為成年人且為大學畢業之智識、經驗
    ，明知金融機構帳戶之存摺、提款卡、印章等物係供自己使
    用之重要理財工具，關係個人財產、信用之表徵，且可預見
    不詳姓名、年籍之成年人取得前揭存摺、提款卡、印章等物
    後，即得任意提領金融機構帳戶內之匯入款項，因該帳戶所
    有人名義與實際使用人不同，而可藉此躲避員警追查，極易
    被不詳犯罪集團作為與財產犯罪有關之工具，竟仍不顧他人
    可能遭受財產上損害之危險，而基於縱若其金融機構帳戶被
    利用作為詐欺取財，並不違背其本意之幫助詐欺取財犯意，
    於民國95年12月20日，以快遞運送方式，將其所申設之彰化
    過溝仔郵局帳戶（局號：0000000、帳號：0000000）之存摺
    、提款卡、印章等物，交付予真實姓名年籍不詳、自稱「陳
    志明」之成年男子，並告知密碼，而容任他人使用其上開帳
    戶遂行財產犯罪之目的。該自稱「陳志明」之成年男子所屬
    之詐騙集團成員取得乙○○之上開郵局帳戶後，即意圖為自
    己不法之所有，於95年12月23日14時45分許，撥打電話予甲
    ○○，佯稱係甲○○之朋友「陳婉萍」且需要借款，使甲○
    ○陷於錯誤，而於同日15時6分許，依指示匯款新臺幣（下
    同）3萬元至乙○○上開郵局帳戶內，旋遭詐騙集團成員提
    領一空。嗣因甲○○發覺受騙，而報警循線查悉上情。
二、案經彰化縣警察局彰化分局報告臺灣彰化地方法院檢察署檢
    察官偵查起訴。
    理  由
一、本案被告乙○○所犯係死刑、無期徒刑、最輕本刑為3年以
    上有期徒刑以外之罪，其於準備程序就前揭被訴事實為有罪
    之陳述，經受命法官告知簡式審判程序之旨，並聽取被告與
    公訴人之意見後，本院認無不得或不宜改依簡式審判程序進
    行之處，爰依刑事訴訟法第273條之1第1項、第284條之1，
    裁定本案由受命法官獨任進行簡式審判程序。
二、訊據被告乙○○對於上揭事實坦承不諱，並經證人即被害人
    甲○○於警詢、偵查中指述受騙情節綦詳，復有台新銀行自
    動櫃員機交易明細表1紙、被告上開郵局帳戶之客戶基本資
    料、歷史交易清單各1份在卷可憑，足認被告任意性自白與
    事實相符，應堪採信。又按刑法上之故意，分為直接故意（
    確定故意）與間接故意（不確定故意），「行為人對於構成
    犯罪之事實，明知並有意使其發生者」為直接故意，「行為
    人對於構成犯罪之事實，預見其發生而其發生並不違背其本
    意者」為間接故意，又間接故意與有認識的過失（又稱疏虞
    過失）之區別，在於二者對構成犯罪之事實雖均預見其能發
    生，但前者對其發生並不違背其本意，後者則確信其不發生
    。查郵局帳戶可供款項之存匯、提領，係一般人均可輕易申
    請開設，並無任何資格條件之限制，且金融存款帳戶，事關
    存戶個人財產權益之保障，其與存戶印鑑章、提款卡結合，
    專屬性、私密性更形提高；除非本人或與本人具密切關係之
    人，難認有何理由可自由流通使用該存摺、印鑑章；一般人
    亦均有應妥為保管存摺、印章、提款卡及密碼，以防止存摺
    及提款卡被他人冒用之認識，縱有特殊情況偶有將存摺、提
    款卡等物交付他人之需，亦必深入瞭解其用途後始行提供使
    用，實乃吾人日常生活經驗與事理；且存摺、提款卡等有關
    個人財產、身分之物品，如淪落不明人士手中，極易被利用
    為與財產犯罪有關之犯罪工具；而與他人於身分上不具密切
    關係之人，竟要求他人提供帳戶以為使用，此等行為，客觀
    上已屬可疑，且顯係供為某非正當資金進出使用，而隱瞞其
    流程及行為人身分曝光之不法意圖亦可預見；若此之社會現
    實，恆係一般人本於日常生活經驗即可體察，被告為成年人
    且係大學畢業，依其智識、經驗實無從諉為不知，竟率將其
    上開郵局帳戶交予真實姓名、年籍不詳之成年男子，且與該
    名男子素未謀面，衡之常情，如此乖離常態之交易行為，被
    告當可輕易預見該人收取存摺、印章、提款卡及密碼等物，
    係供作非法使用，則該名不詳姓名成年男子於取得被告提供
    之金融機構帳戶後，嗣經用於詐欺取財之不法用途，此種犯
    罪手法仍未逸脫於被告幫助他人犯罪意思之外，即屬被告所
    預見。而被告提供金融機構帳戶在先，縱已得悉該名男子可
    能作為上開犯罪用途，卻又容任該項犯罪行為之繼續實現，
    毫無積極取回前揭物品或其他主觀上認為不致發生該項犯罪
    結果之確信，足徵前揭犯罪行為自仍不違其本意，被告應具
    有幫助他人詐欺取財犯罪之間接故意。綜上所陳，本案事證
    已臻明確，被告犯行洵堪認定，應予依法論科。
三、按刑法上之幫助犯，係對於犯罪與正犯有共同之認識，而以
    幫助之意思，對於正犯資以助力，而未參與實施犯罪之行為
    者而言（最高法院75年度臺上字第1509號、88年度臺上字第
    1270號判決意旨可資參照）。是以，如未參與實施犯罪構成
    要件之行為，且係出於幫助之意思提供助力，即屬幫助犯，
    而非共同正犯。查本件真實姓名年籍不詳、自稱「陳志明」
    之成年男子及其所屬之詐騙集團成員，基於意圖為自己不法
    所有之犯意，以前揭方式為詐術，使被害人甲○○陷於錯誤
    ，而將本人之財物交付，則「陳志明」及其所屬之詐欺集團
    成員所為，自係犯刑法第339條第1項之詐欺取財罪。又被告
    提供上開帳戶之存摺、印章、提款卡、密碼等資料予「陳志
    明」，供「陳志明」及所屬之詐欺集團成員為前揭詐欺取財
    之帳戶使用，顯係基於幫助他人詐欺取財之犯意，且其提供
    帳戶予他人之行為係屬刑法詐欺取財罪構成要件以外之行為
    ，其既以幫助他人犯罪之意思而參與犯罪構成要件以外之行
    為，又在無證據證明被告係以正犯而非以幫助犯之犯意參與
    犯罪之情形下，依上開說明，應認其所為係幫助犯而非正犯
    行為。故核被告所為，係犯刑法第30條第1項前段、第339條
    第1項之幫助詐欺取財罪。被告曾因違反動產擔保交易法案
    件，經本院以93年度易字第149號判處有期徒刑4月，復經臺
    灣高等法院臺中分院判決駁回上訴而確定，甫於93年12月30
    日易科罰金執行完畢等情，有臺灣高等法院被告前案記錄表
    1份在卷可憑，其於5年內故意再犯本件有期徒刑以上之罪，
    為累犯，應依刑法第47條第1項規定，加重其刑。被告幫助
    他人犯詐欺取財罪，為幫助犯，應依刑法第30條第2項之規
    定，按正犯之刑度，減輕其刑，並依法先加後減之。爰審酌
    近年來詐欺集團橫行，受害者眾，造成人心惶惶，社會不安
    ，被告任意提供帳戶予他人作為實施詐欺取財犯罪之用，使
    警察機關難以追查詐欺集團，致損害社會金融體系及妨礙民
    眾對他人之信賴，其犯罪所生之危害非輕，兼衡被害人所匯
    入之款項金額，暨其素行、犯罪動機、目的、手段、生活狀
    況、智識程度及其犯後坦承犯行之良好態度等一切情狀，量
    處如主文所示之刑，並依刑法第41條第1項前段諭知易科罰
    金之折算標準，以示懲儆。
據上論斷，應依刑事訴訟法第273條之1第1項、第299條第1項前
段，刑法第30條第1項前段、第2項、第339條第1項、第41條第1
項前段、第47條第1項，刑法施行法第1條之1，判決如主文。
本案經檢察官吳曉婷到庭執行職務。
中　　華　　民　　國　　96　　年　　7 　　月　　13　　日
                  刑事第二庭          法  官  尚安雅
以上正本證明與原本無異。
如不服本判決應於收受本判決後十日內向本院提出上訴書狀，其
未敘述上訴理由者，並得於提起上訴後十日內向本院補提理由書
狀（均須按他造當事人之人數附繕本）「切勿逕送上級法院」。
告訴人或被害人對於判決如有不服具備理由請求檢察官上訴者，
其上訴期間之計算係以檢察官收受判決正本之日期為準。
中　　華　　民　　國  　96　  年　  7　 　月  　13  　日
                                      書記官  陳佳宏
附錄本案論罪科刑法條全文：
中華民國刑法第339條
（普通詐欺罪）
意圖為自己或第三人不法之所有，以詐術使人將本人或第三人之
物交付者，處5 年以下有期徒刑、拘役或科或併科1 千元以下罰
金。
以前項方法得財產上不法之利益或使第三人得之者，亦同。
前二項之未遂犯罰之。
